【裁判字號】    89,上易,243
【裁判日期】    890427
【裁判案由】    傷害
【裁判全文】
臺灣高等法院高雄分院刑事判決                    八十九年度上易字第二四三號
    上  訴  人
    即  自訴人  乙○○
    被      告  丁○○
                丙○○○
右上訴人因被告等傷害案件，不服臺灣高雄地方法院八十八年度自字第四四四號中華
民國八十九年一月七日第一審判決，提起上訴，本院判決如左：
      主  文
上訴駁回。
    理  由
一、自訴意旨略以：自訴人乙○○於民國八十八年二月二十四日上午十時三十分許，
    將機車停放在高雄市苓雅區○○○路二四九號與二五一號中間之人行道上，因而
    觸怒被告丁○○，被告丁○○夥同被告丙○○○及其餘不詳姓名、年籍之男女共
    約四、五名，共同基於傷害之犯意聯絡，分持椅子、鋸子毆打自訴人，致自訴人
    受有傷害，因認被告丁○○、丙○○○等共涉犯刑法第二百七十七條第一項之傷
    害罪嫌。
二、按犯罪事實應依證據認定之，無證據不得推定其犯罪事實。不能證明被告犯罪者
    ，應諭知無罪之判決，刑事訴訟法第一百五十四條、第三百零一條第一項分別定
    有明文。次按刑事訴訟法上所謂認定犯罪事實之證據，係指足以認定被告確有犯
    罪行為之積極證據而言，如未能發現相當證據或證據不足以證明，自不能以推測
    或擬制之方法，以為裁判基礎（最高法院二十九年上字第三一０五號及四十年台
    上字第八十六號判例參照）；另告訴人之告訴，係以使被告受刑事訴追為目的，
    是其陳述是否與事實相符，仍應調查其他證據以資審認（最高法院五十二年台上
    字第一三００號判例參照）。
三、訊據被告丁○○、丙○○○均堅決否認有何傷害犯行，被告丁○○辯稱：當天伊
    站在路旁，自訴人走過來就拉伊領帶致伊倒地後，自訴人再用腳踢伊二下，伊未
    毆打自訴人等語；被告丙○○○則辯稱：伊未打自訴人，當時自訴人將被告丁○○之領帶拉下，使丁○○倒在地上，伊急忙送丁○○至阮綜合醫院掛急診，丁○○沒有打自訴人，自訴人當時沒有受傷等語。
四、經查：
    (一)自訴人乙○○與被告丁○○均係退休警員，各自在高雄市苓雅區○○○路二
        四九號與二五一號前毗鄰經營收費保管機車，自訴人於八十八年二月二十四
        日上午十時三十分許，將機車停放在高雄市苓雅區○○○路二四九號與二五
        一號中間之人行道上，而與丁○○發生爭執，自訴人竟基於傷害、毀損等犯
        意，以手扯下丁○○所結領帶，使該領帶斷裂無法使用，丁○○亦跌倒於地
        ，並對之施以拳打腳踢，致丁○○受有左眼眶瘀腫併擦傷４Ｘ４公分、右手
        第五手指瘀腫２Ｘ１公分、左眼眶下瘀腫５Ｘ３公分，及左下肢二處擦傷各
        ２Ｘ１、２Ｘ２公分等傷害之事實，業據被告丁○○指訴甚詳，並經原審法
        院以八十八年度易字第三五七四號判決乙○○傷害人之身體，處有期徒刑伍
        月，如易科罰金，以參佰元折算壹日在案，有上開判決書附卷可稽。
    (二)雖自訴人指訴前開衝突中被告丁○○、丙○○○亦分持椅子、鋸子毆打自訴
        人成傷云云；惟查自訴人於本案在檢察官偵訊時（八十八年度偵字第一六九
七八號）陳稱：「我與丙○○○為了停車問題而爭執，丙○○○先持椅子打
        我，我兒子把丁○○叫出來後，丙○○○打我，我把椅子拉過來時，不小心
        把丁○○拉倒在地上，丁○○（倒地後）打我臉及臂部。」等語（偵卷第十
        九頁反面），惟自訴人於原審改稱：伊於八十八年二月二十四日騎乘機車停
        在丁○○家門前紅磚道，丁○○叫人打伊等語（原審卷第二十一頁）；又於
        原審追加自訴被告丙○○○具狀稱：「被告丙○○○手持鋸子打傷自訴人右
        下臂及手背處（詳見前附診斷書）」（原審卷第二十八頁）；並於審理時稱
        ：「因停車問題與丙○○○發生衝突，她拿鋸子有刀刃部分打我，我用手擋
        住，有流血。」等語（原審卷第四十五頁）。原審判決後，自訴人不服具狀
        上訴稱：「被告丙○○○店內所僱用之青年．．．趁機高舉海灘椅先行毆擊
        上訴人。嗣被告丙○○○進入屋內取出一把狀似長鋸出來，但未以此攻擊上
        訴人。」本院於八十九年三月三日調查時又稱：被告丁○○的店員拿海灘椅
        打伊，丙○○○拿鋸子打伊，伊用手擋等語。而於八十九年四月十三日審理
        時又稱：是丙○○○拿椅子及鋸子打伊等語。自訴人就被告等如何毆打伊之
        情節，或稱被告丙○○○拿椅子、鋸子；或稱店內青年拿椅子；或稱被告丙○○○只拿鋸子，但未以此攻擊；或稱伊以手抵擋受傷等情。自訴人前後指
        訴不一，已難採信。而自訴人一再陳稱其所受之傷害係被告丙○○○以鋸子
        有刀刃部分所打傷，並提出診斷証明書及照片二張為證，惟自訴人所受傷害
        係右下臂四×二公分瘀傷、右手背一×一公分瘀傷、左拇指一×一公分瘀傷
        、左無名指擦傷○．五×○．五公分等傷害，並無如鋸子之銳器所造成之刀
        傷，有其提出之驗傷診斷書附卷可證，則自訴人所指訴其受傷之情節，與其
        所提出之驗傷診斷書上所記載之傷勢即不相符，其指訴前後不一，且與事實
        不符，自不足採為不利於被告之證據。
    (三)又證人黃怡惠在臺灣高雄地方法院檢察署八十八年度偵字第一六九七八號自
        訴人告訴丁○○傷害案件中證稱：伊看見乙○○拉住丁○○之領帶拖在地上
        ，用腳踢，伊看到丁○○耳朵一直流血等語（見偵查卷第十七頁背面）。證
        人王瓊英在原審證稱：伊看見乙○○動手打丁○○，致前額及耳朵流血，伊
        看見乙○○先動手打人，將丁○○領帶扯斷，丁○○、丙○○○沒有打乙○○等語（見原審卷第四十五頁背面）。另自訴人聲請傳訊之證人蘇崑成亦於
        檢察官偵查中陳稱：乙○○是不小心迴到丁○○，不是故意等語（八十八年
        度偵字第一六九七八號卷第十八頁）。證人黃怡惠、蘇崑成、王瓊英於偵查
        、原審均未證述被告丁○○、丙○○○有毆打自訴人之犯行，益證被告等辯
        稱均未毆打自訴人，係自訴人毆打丁○○等語，洵非虛詞。參以自訴人係於
        傷害丁○○後，經丁○○向臺灣高雄地方法院檢察署提出告訴，自訴人經臺
        灣高雄地方法院檢察署發布通緝後，於八十八年七月三日到案，得知丁○○
        對其提出告訴，隨即於同年七月五日對丁○○提出告訴，業經自訴人於自訴
        狀陳述明確，被告等果於八十八年二月二十四日傷害自訴人，何以自訴人不
        立即或於相當時日提出告訴，遲至自訴人經通緝到案後，始對丁○○提出告
        訴，則其指訴亦難採信。
五、綜上所述，自訴人之指訴既無其他佐證足以證明與事實相符，其提出之驗傷診斷
    書亦與其指訴受傷之情節不符，均無從據以認定被告等傷害犯行，而當時在場目
    睹之證人黃怡惠、蘇崑成、王瓊英均未看見被告等毆打自訴人，此外，本院復查
    無其他確切之證據足資證明被告等有自訴人所訴之傷害犯行。原審因而以不能證
    明被告犯罪而諭知無罪之判決，核無不合，自訴人上訴意旨，仍執前詞，非有理
    由，應予駁回。
據上論結，應依刑事訴訟法第三百六十八條，判決如主文。
中    華    民    國     八十九     年       四       月     二十七     日
                              臺灣高等法院高雄分院刑事第一庭
                                  審判長法官  翁慶珍
                                        法官  李春昌
                                        法官  周賢銳
右甲本證明與原本無異。
不得上訴。
                                      書記官  黃琳群
中    華    民    國     八十九     年       五       月      一        日
                                                                        Ｋ


司法院資訊處製作；財團法人民間司法改革基金會備份。
